臺灣雲林地方法院民事判決　　　　　　　 96年度婚字第368號
原　　　告　乙○○
訴訟代理人　林進榮律師
被　　　告　甲○○
訴訟代理人　洪士凱律師
上列當事人間請求離婚等事件，本院於中華民國96年12月21日言
詞辯論終結，判決如下：
    主      文
准原告與被告離婚。
兩造所生未成年之子丙○○（民國○○年○○月○○日、國民身分證統
一編號：Ｚ000000000號）、丁○○（民國○○年○○ 月○○日生、國民
身分證統一編號：Ｚ000000000號）、戊○○（民國○○年○○月○○ 日
生、國民身分證統一編號：Ｚ000000000號）權利義務之行使或負
擔，均由被告任之。
原告得於每月第一、三週之星期六上午九時起，前往未成年之子
丙○○、丁○○、戊○○所在之處所會面，並得偕同外出，由原
告照顧至翌日下午六時前送回前開處所。另原告於未成年人丙○○、丁○○、戊○○就學之寒、暑假期間，除仍得維持前開會面
交往方式外，寒假並得增加七天之同住期間，暑假並得增加十四
天之同住期間，增加同住時間之起迄日由兩造互相協調；如協調
不成，自寒、暑假開始之翌日起算。
訴訟費用新臺幣仟元由被告負擔。
　　事實及理由
甲、兩造之主張：
一、原告主張：
  (一)兩造於民國85年11月2 日結婚，並育有丙○○、丁○○、戊○○3 名未成年之子。兩造結婚之初夫妻感情尚稱和睦，惟
    兩造感情日漸消失，亦無維持婚姻之意願，兩造間之情愛關
    係已不存在，並已分居，足見兩造之婚姻有如破鏡，難以重
    圓，若強求維持婚姻名份，僅徒增兩造精神上之痛苦，則兩
    造婚姻已出現重大裂痕而難維持，爰依民法第1052條第2 項
    規定訴請離婚。
  (二)又原告考量兩造所生子女在財團法人臺灣兒童既家庭扶助基
    金會雲林分事務所（下稱雲林家扶中心）辦理監護權歸屬訪
    視記錄表中均表示希望由被告監護，故原告同意3 名子女之
    監護權均由被告行使。
    並聲明如主文所示。
二、被告方面：
  (一)被告對於兩造已無感情，亦均無維持婚姻之意願，兩造現在
    並已分居等情均不爭執，同意離婚。
  (二)又鈞院若判決兩造離婚，原告離婚後一人上班，且租屋居住
    ，無論上下學之接送，三餐之安排或住家之環境空間等，對
    3 名子女之教養尚有未足，另考量3 名子女自小即由被告之
    母照顧，與祖母感情甚深，且被告所住環境優美空間充足，
    又有祖母接送上下學，可隨時準備三餐，故3 名子女權利義
    務之行使或負擔應由被告行使較為妥適。
乙、得心證之理由：
一、離婚部分：
（一）原告主張兩造目前婚姻關係仍存續中，而兩造現已無情愛
      關係，均無維持婚姻之意願，婚姻已出現重大裂痕而難維
      持等情，業據被告所是認，被告亦同意離婚，此有兩造戶
      籍謄本1 份及本院言詞辯論筆錄在卷可佐，堪信原告主張
      為真。
（二）按民法第1052條第2 項規定：「有前項以外之重大事由，
      難以維持婚姻者，夫妻之一方得請求離婚。但其事由應由
      夫妻之一方負責者，僅他方得請求離婚。」，係屬關於夫
      妻請求裁判離婚事由之概括規定，其目的在使夫妻請求裁
      判離婚之事由較富彈性，是夫妻間苟已發生足使「婚姻難
      以維持之重大事由」，縱不符同條第1 項所列各款情形，
      自仍得依上開第2 項規定訴請離婚。準此，夫或妻依此規
      定請求離婚，必須有民法第1052條第1 項所列10款以外可
      歸責於夫或妻之事由，且其事由甚為重大，已達難以維持
      婚姻之程度，並對於家庭生活之美滿幸福，有妨礙之情形
      ，即足當之。而夫妻維持婚姻之意願，係婚姻關係得以繼
      續維持之前提要件，如夫妻當事人無維持婚姻之意願，則
      將使婚姻關係無法繼續維持，係屬於難以維持婚姻之重大
      事由。
（三）本件兩造之婚姻關係現仍存續中，惟現已分居，各自獨立
      生活，又均無繼續維持婚姻之意願，不僅喪失婚姻關係共
      同生活之本質，更使維持婚姻之感情轉而淡薄，難以互相
      協力保持其共同生活之圓滿、安全及幸福，係屬於難以維
      持婚姻之重大事由；且此事由尚非可主要歸責於原告。因
      此，原告依上開規定請求與被告離婚，為有理由，應予准
      許。
二、未成年子女權利義務行使或負擔部分：
（一）按夫妻離婚者，對於未成年子女權利義務之行使或負擔，
      依協議由一方或雙方共同任之。未為協議或協議不成者，
      法院得依夫妻之一方、主管機關、社會福利機構或其他利
      害關係人之請求或依職權酌定之。又法院為前條裁判時，
      應依子女之最佳利益，審酌一切情狀，參考社工人員之訪
      視報告，尤應注意左列事項：(1)子女之年齡、性別、人數
      及健康情形。(2)子女之意願及人格發展之需要。(3)父母之
      年齡、職業、品行、健康情形、經濟能力及生活狀況。(4)
      父母保護教養子女之意願及態度。(5)父母子女間或未成年
      子女與其他共同生活之人間之感情狀況，民法第1055條第
      1 項，第1055條之1 分別定有明文。
（二）本件兩造所生之子丙○○（○○年○○ 月○○日、國民身分證統
      一編號：Ｚ000000000號）、丁○○（○○年○○ 月○○日生、國
      民身分證統一編號：Ｚ000000000號）、戊○○（○○年○○月
      ○○ 日生、國民身分證統一編號：Ｚ000000000號）3 名，有
      戶籍謄本2 份在卷可按。兩造既經裁判離婚，且對於上開
      未成年子女權利義務之行使或負擔，未為協議，原告依上
      開規定聲請酌定適當之監護人，自屬有據。又本院參酌雲
      林家扶中心訪視報告認兩造雖均有照顧未成年人之能力，
      且能提供適切之環境給予未成年人，惟3 名未成年人與被
      告、被告母親互動良好，感情深厚，以及被告有監護之意
      願，原告也願意3 名未成年人由被告監護，因認有關該未
      成年子女之權利義務行使或負擔，均由被告任之，較符合
      未成年子女之最佳利益，乃酌定如主文第2 項所示。
三、再按法院得依請求或依職權，為未行使或負擔權利義務之一
    方酌定其與未成年子女會面交往之方式及期間，亦為民法第
    1055條第5 項所明定。依該項之規定，父母與子女間親情之
    繼續性不容否認，故未行使或負擔權利義務之一方父母與子
    女間之親情亦不應因此而阻斷，且不論是否擔任行使親權之
    一方父母，其對於子女之照料及關懷，於子女人格身心之健
    全成長，尤有裨益，而符合保護子女利益之立法精神，是此
    項會面交往權，不僅係父母本於親子身分關係當然發生之固
    有權利，亦屬子女之固有權利，且未行使負擔親權之一方更
    可利用探視子女之時，監督他方是否善盡保護教養之義務，
    或對未成年子女有不利之情事，故除非有害於子女之利益或
    有造成行使負擔親權困擾之虞者外，無從剝奪未任行使負擔
    權利義務之一方及子女之此項權利。本院審酌未成年子女均
    尚年幼，仍需母親之關懷，並兼顧兩造能參與未成年子女之
    教養，以促進其等身心健全之成長，故應容許未擔任行使負
    擔親權人之他造探視未成年子女，本院依職權酌定其等會面
    交往之方式及期間如主文第3 項所示。
四、本件事證已臻明確，兩造其餘攻擊防禦方法及舉證，核與本
    件判決結果不生影響，爰不逐一予以論述，併此敘明。
丙、據上論結，原告之訴為有理由，依民事訴訟法第78條，判決
    如主文。
中　　華　　民　　國　　96　　年　　12　　月　　31　　日
                  家事法庭  法　官    李明鴻
如對本判決上訴，應於判決送達後20日內向本院提出上訴狀。（
須附繕本，並繳納上訴裁判費新臺幣4,500 元）
以上正本製作與原本無異。
中　　華　　民　　國　　97　　年　　1 　　月　　2 　　日
                            書記官    陳美華

